【裁判字號】    98,交聲,2020
【裁判日期】    990203
【裁判案由】    違反道路交通管理處罰條例聲明異議
【裁判全文】
臺灣臺北地方法院交通事件裁定        98年度交聲字第2019號
原處分機關  臺北市交通事件裁決所
異  議  人
即受處分人  甲○○
上列異議人即受處分人因違反道路交通管理處罰條例案件，對於
原處分機關臺北市交通事件裁決所於民國98年6月16日所為之處
分（原處分案號：北市裁罰字第裁22-AEX675322號、第裁22-AEX
675323號、第裁22-AEX675324號），聲明異議，本院裁定如下：
    主  文
臺北市交通事件裁決所於民國98年5月22日所為北市裁罰字第裁
22-AEX675322號、北市裁罰字第裁22-AEX675324號處分均撤銷。
甲○○汽車駕駛人，行經有燈光號誌管制之交岔路口紅燈右轉行
為，處罰鍰新臺幣玖佰元，並記違規點數點；又汽車駕駛人，
駕駛汽車有違反道路交通管理處罰條例之行為，拒絕停車接受稽
查而逃逸，處罰鍰新臺幣仟元，並記違規點數壹點。
其餘異議駁回。
    理  由
一、按汽車駕駛人於行駛道路時，使用手持式行動電話進行撥接
    或通話者，處新臺幣（下同）3,000元罰鍰，道路交通管理
    處罰條例第31條之1第1項定有明文。另手持式行動電話，指
    須以手握持而進行撥接或通話之行動電話；又所謂撥接或通
    話，指有撥號、接聽、通話或數據通訊等使用狀態者而言，
    汽車駕駛人行駛道路禁止使用手持式行動電話實施及宣導辦
    法第2條第2、3款定有明文。再按汽車行駛至交岔路口，其
    行進、轉彎應遵守燈光號誌；車輛面對圓形紅燈表示禁止通
    行，不得超越停止線或進入路口，道路交通安全規則第102
    條第1項第1款、道路交通標誌標線號誌設置規則第206條第5
    款分別定有明文。汽車駕駛人，行經有燈光號誌管制之交岔
    路口紅燈右轉行為者，處600元以上1,800元以下罰鍰，此為
    道路交通管理處罰條例第53條第2項所明定；且汽車駕駛人
    違反道路交通管理處罰條例第53條規定者，除應依該條所規
    定之罰鍰處罰外，並予記違規點數3點，道路交通管理處罰
    條例第63條第1項第3款定有明文。次按汽車駕駛人，駕駛汽
    車有違反本條例之行為，經交通勤務警察或依法令執行交通
    稽查任務人員制止時，不聽制止或拒絕停車接受稽查而逃逸
    者，除按各該條規定處罰外，處3,000元以上6,000元以下罰
    鍰，並予記違規點數1點，道路交通管理處罰條例第60條第1
    項及第63條第1項第1款亦有明定。
二、原處分意旨略以：本件異議人即受處分人甲○○（下稱受處
    分人）於民國98年3月3日下午18時51分許，駕駛林亮岑所有
    之車牌號碼6V-6338號自用小客車，沿臺北市文山區○○○
    路○段由北往南方向行駛，行經該路與萬盛街交岔路口時，
    受處分人於行駛中以左手握持行動電話與進行通話，適為在
    該路口執行勤務之臺北市政府警察局文山第二分局萬盛派出
    所警員乙○當場發覺，遂趨前鳴笛並以指揮棒指載，示意受
    處分人靠路邊停車接受稽查，惟受處分人拒絕停車接受稽查
    ，逕自羅斯福路5段右轉往台灣師範大學公館分部大門方向
    逃逸，且於行經有燈光號誌管制之臺北市○○○路○段與萬
    盛街交岔路口時，自羅斯福路5段闖紅燈右轉朝台灣師範大
    學公館分部校區大門方向駛離，執勤警員乙○於確定車號、
    車身顏色後，經查得該車輛係林亮岑所有，遂以林亮岑違反
    道路交通管理處罰條例第31條之1第1項、第60條第1項及第
    53條第2項規定，逕行填製臺北市政府警察局北市警交字第
    AEX675322號、第AEX675323號、AEX675324號舉發違反道路
    交通管理事件通知單掣單舉發，經受處分人於應到案日期（
    98年4月2日）前之98年4月1日向臺北市交通事件裁決所（下
    稱原處分機關）提出申訴，陳明舉發通知單所載時間、地點
    ，車牌號碼6V-6338號自用小客車係由其駕駛，並據林亮岑
    於98年5月8日提出申請歸責於受處分人之申請書後，原處分
    機關臺北市交通事件裁決所於98年5月14日以北市裁管字第
    09835726200號函通知受處分人之應到案日為98年6月15日，
    請受處分人依新應到案日期持該函至原處分機關結案或至即
    時連線即時銷案之超商多媒體機或台北富邦銀行繳款，逾期
    則依章逕行裁處，受處分人於98年5月22日到案聽候裁處，
    原處分機關乃依道路交通管理處罰條例第31條之1第1項、第
    53條第2項、第60條第1項及違反道路交通管理事件統一裁罰
    基準表，分別裁罰受處分人3,000元、900元及3,000元在案
    等情，有臺北市政府警察局北市警交字第AEX675322號、第
    AEX675323號、AEX675324號舉發違反道路交通管理事件通知
    單、車牌號碼6V-6338號自用小客車所有人林亮岑98年5月8
    日提出之申請書、原處分機關之98年5月14日北市裁管字第
    09835726200號函、受處分人98年4月1日提出之交通違規案
    件陳述書、98年5月22日臺北市交通事件裁決所北市裁罰字
    第裁22-AEX675322號、第裁22-AEX675323號、第裁22-AEX67
    5324號違反道路交通管理事件裁決書及送達證書（均影本）
    各1件在卷可憑。
三、異議意旨略以：受處分人係車牌號碼6V-6338號自用小客車
    所有人林亮岑女士所僱用之司機，當天係要前往臺灣師範大
    學公館分部校區接林亮岑女士，案發地點正是路口，通知單
    上所載違規時間，經受處分人調閱行動電話通聯紀錄結果，
    查無當時通聯紀錄。且受處分人當時在駕駛車輛行進中，除
    要注意前方，兼顧左、右外，因當時要右轉，還要注意右後
    方來車，警員如果是站在十字路口正中央執勤，受處分人理
    應有看到，但受處分人當時並未看到警員，不知警員究係站
    在口何處執勤？受處分人絕無經警攔停卻加速逃逸之情事，
    為此聲明異議，請求撤銷原處分云云。
四、經查：
  (一)受處分人對於98年3月3日下午18時51分許，其駕駛車牌號碼
    6V-6338號自用小客車沿臺北市文山區○○○路○段北往南方
    向行駛，欲前往臺灣師範大學公館分部校區接其僱主，在行
    經羅斯福路5段與萬盛街交岔路口時，右轉往臺灣師範大學
    公館分部校區方向行駛等情是認在卷。
  (二)雖受處分人否認有違規行為而以前揭情詞置辯，惟查受處分
    人於上開時地，駕駛車牌號碼6V-6338號自用小客車，於行
    駛中使用手持式行動電話通話，經警攔停詎未停車接受稽查
    而逃逸，且違規闖紅燈右轉駛離等情，業據證人即舉發警員
    乙○於本院訊問時具結證述：當時我在羅斯福路北往南方向
    執行中興勤務，當時是因為馬總統車隊要經過，我站在羅斯
    福路（北往南）方北側西往東方向行人穿越道上，因當時羅
    斯福路北往南方向之行車管制燈號紅燈已亮起，行人已在我
    所站的行人穿越道上穿越羅斯福路中，我看到6V-6338號紅
    色小客車還是繼續由北往南通過行人穿越道，再右轉往西方
    向往師大分部方向行駛，我看到該車駕駛座車窗開了2/3 ，
    駕駛人以左手拿行動電話在通話，於該車行經行人穿越道時
    ，我吹哨子並伸出紅色指揮棒平舉，示意該駕駛人停車，但
    該駕駛人還是繼續直行後右轉，我就馬上注意該車車號，我
    有注意駕駛人是男性，但多大年紀，我沒有印象等語在卷，
    並庭呈現場攔檢示意圖、臺北市政府警察局文山第二分局員
    警工作紀錄簿影本附卷可參，參以一般執勤員警之專業訓練
    而言，對於記明違規人之車號、特徵該等職務上事項之觀察
    程度自遠較一鋷人更為專注，其錯認誤判之可能性極低，且
    證人乙○係於羅斯福路北往南方向紅燈亮起後，站在該路口
    北側西往東方向行人穿越道上執勤，並無何障礙物阻擋其視
    線，證人乙○目睹受處分人於行駛中手持行動電話通話向其
    駛來，且遇紅燈無暫停，證人乙○見狀鳴笛並以指揮棒示意
    受處分人停車，而受處分人仍逕自從證人乙○身旁通過闖紅
    燈右轉，因受處分人所駕車輛駕駛座車窗開啟2/3，證人更
    加確認受處分人以手持式行動電話通話中，自無誤認之虞，
    況證人乙○係依法執行公務，其與受處分人素不相識，復無
    仇隙怨懟，偶然發現本件違規事，衡情要無甘貿偽證之重責
    而虛詞構陷受處分人之理。堪認受處分人確有於上揭時地，
    於行駛道路時，使用手持式行動電話進行通話，且經警鳴笛
    示意攔停，竟拒絕接受稽查而闖紅燈違規右轉逃逸等違規駕
    駛行為無訛。
  (三)又受處分人雖提出0000000000號行動電話門號電子通信明細
    證明於98年3月3日18時51分許，該行動電話門號並無通話紀
    錄。惟查受處分人於98年4月1日提出申訴時，所留聯絡電話
    行動電話門號係「0000000000」號，經本院依職權向和信電
    訊股份有限公司查詢得知0000000000號行動電話門號申請人
    即受處分人，於98年3月3日18時50分37秒起有發話之通話共
    7秒，基地臺位置在臺北市文山區○○○路○段200號10樓之5
    及臺北市○○區○○路4段75號12樓屋頂，通話對象為使用
    0000000000行動電話門號者，此有和信電訊股份有限公司98
    年7月17日函復本院申請人資料及雙向通聯紀錄在卷可憑。
    而上開0000000000行動電話門號於98年3月3日18時50分37秒
    至同日時50分44秒通話基地臺位置即位在違規地點附近，且
    0000000000號行動電話門號曾經林亮岑於98年5月8日申請
    書載明係其聯絡電話，參以受處分人坦承當時係要前往臺灣
    師範大學公館分部校區接林亮岑，而違規地點右轉後不遠處
    即係臺灣師範大學公館分部校區，堪認受處分人於警員發現
    查獲前，確有使用0000000000號行動電話與林亮岑通話，而
    為警員發現。是受處分人辯稱非於上開時間通話云云，即不
    足採信。
五、綜上，受處分人所執異議理由，均無足採。受處分人於前揭
    時地，於行駛道路時，使用手持式行動電話進行通話，且經
    警鳴笛示意攔停，竟拒絕接受稽查而闖紅燈違規右轉逃逸之
    違規事實明確，洵堪認定。原處分機關據以裁罰固非無見，
    惟依首揭規定，受處分人係應歸責之駕駛人，有違反道路交
    通管理處罰條例第53條第2項、第60條第1項之行為，除應依
    原條項規定各處罰鍰外，亦應依同條例第63條第1項第3款、
    第1款之規定並各記違規點數3點及1點，而原處分機關竟以
    「車輛所有人之處罰，應歸責使用人，不記點」為由，僅依
    道路交通管理處罰條例第53條第2項、第60條第1項規定，裁
    處受處分人罰鍰900元及3,000元，漏未依道路交通管制處罰
    條例第63條第1項第3款、第1款規定並記違規點數3點及1點
    ，尚有違誤，受處分人聲明異議雖無理由，惟原處分機關所
    為北市裁罰字第裁22-AEX645322號、第裁22-AEX645324號處
    分既有前述可議之處，自亦無可維持，爰撤銷原處分，另論
    知如主文所示內容之處分。另原處分機關依道路依道路交通
    管理處罰條例第31條之第1項規定及違反道路交通管理事件
    統一裁罰基準表，裁處受處分人罰鍰3,000元部分，經核並
    無違誤，是受處分人此部分異議為無理由，應予駁回。
六、據上論斷，依道路交通案件處理辦法第20條，裁定如主文。
中    華    民    國    99    年    2     月    3     日
                              交通法庭法  官  陳慧萍
上正本證明與原本無異。
如不服本裁定，應於裁定送達後5日內向本院提出抗告狀。
                                      書記官  黃慧怡
中    華    民    國    99    年    2    月     3     日
原處分機關  臺北市交通事件裁決所
                    設臺北市中正區○○○路○段92號7樓
受處分人    甲○○  男  43歲（民國○○年○○月○○日生）
                    身分證統一編號：Ｚ000000000號
                    住臺北市○○區○○路53巷5號
上列受分人因違反道路交通管理處罰條例案件，對於台北市交通
事件裁決所■日期轉換■所為之處分（原處分：北市交裁警字第
__號），聲明異議，本院裁定如下：
    主  文
異議駁回。
    理  由
一、按道路交通管理處罰條例第87條第1項係規定：受處分
    人不服第8條主管機關所為之處罰得於接到裁決之翌日起15
    日內向管轄地方法院聲明異議。
二、本件異議人■列舉式■係於民國■日期轉換■收受裁決書，
    有__在卷可證，異議人遲至民國■日期轉換■始向__聲明異
    議，有__存卷可按，已逾15日期間，其異議不適法，應予
    駁回。
三、據上論斷，應依道路交通案件處理辦法第18條裁定如主文
    。
中    華    民    國    99    年    2     月    3     日
                              交通法庭法  官  陳慧萍
以上正本證明與原本無異
如不服本裁定應於送達後5日內向本院提出抗告狀
                                書記官  黃慧怡
中    華    民    國    99    年    2     月    3     日

司法院資訊處製作；財團法人民間司法改革基金會備份。
